臺灣臺中地方法院刑事判決　　　　　　　96年度訴字第1860號
公　訴　人　臺灣臺中地方法院檢察署檢察官
被　　　告　甲○○　39歲民.
　　　　　　　　　　現於臺灣臺中監獄執行中
上列被告因毒品危害防制條例案件，經檢察官提起公訴（九十六
年度毒偵字第二○○八號），被告於準備程序中就被訴事實為有
罪之陳述，經告以簡式審判之旨，並聽取意見後，本院合議庭裁
定由受命法官獨任進行簡式審判程序，判決如下：
    主    文
甲○○施用第一級毒品，累犯，處有期徒刑壹年。
    犯罪事實
一、甲○○前因施用毒品，經本院以八十九年度毒聲字第五四六
    號裁定令入戒治處所施以強制戒治一年，嗣於民國八十九年
    八月八日停止戒治，所餘戒治期間付保護管束，迄九十年一
    月二十一日保護管束期滿未經撤銷，視為強制戒治期滿執行
    完畢後；復因於九十四、九十五年間施用第一級毒品海洛因
    案件，經本院於九十五年六月三十日以九十五年訴字第二二
    三七號判處有期徒刑十月，經上訴至臺灣高等法院臺中分院
    審理後，於九十六年二月一日以九十五年上訴字第二七四四
    號判處有期徒刑十月確定。甲○○又因竊盜、詐欺案件，經
    臺灣高等法院臺中分院以九十三年上易字第一一○八、一○
    九八號分別判處有期徒刑八月、四月，定應執行有期徒刑十
    一月確定，於九十四年十月二十四日執行完畢出監。詎甲○
    ○仍未能戒絕毒癮，復基於施用第一級毒品海洛因之單一犯
    意，自上開施用毒品案件經臺灣高等法院臺中分院九十五年
    上訴字第二七四四號判決於九十六年二月一日確定後之不詳
    時間起迄至九十六年三月五日一時許為警採尿回溯九十六小
    時內某時許止，在其位於臺中市○區○○里○○街四十五巷
    二號之住處內，以注射針筒注射方式，施用第一級毒品海洛
    因五次以上（十次以下）。嗣於九十六年三月五日，因甲○
    ○為毒品列管人口，經警通知到案採其尿液送驗後，呈嗎啡
    類陽性反應，其閾值濃度高達一二九七二ng／ml，始查悉其
    有施用第一級毒品海洛因之犯罪，並於本院審理中自白上情
    。
二、案經臺中市警察局第一分局報告臺灣臺中地方法院檢察署檢
    察官偵查起訴。
    理    由
一、訊據被告甲○○於本院審理中對於前揭時地施用第一級毒品
    海洛因五次以上之事實坦承不諱，且被告於九十六年三月五
    日一時許經警採集尿液經送驗結果，呈現嗎啡陽性反應，其
    閾值濃度高達一二九七二ng／ml，此有中山醫學大學附設醫
    院檢驗科藥物檢測中心濫用藥物檢驗報告書一件在卷可稽，
    顯見其施用第一級毒品海洛因之用量極高，明顯具有成癮性
    ，是被告自白與現有事證相符，應堪置信。
二、按毒品危害防制條例於九十二年七月九日修正公布，自九十
    三年一月九日施行。其中第二十條、第二十三條將施用毒品
    之刑事處遇程序，區分為「初犯」及「五年內再犯」、「五
    年後再犯」。依其立法理由之說明：「初犯」，經觀察、勒
    戒或強制戒治後，應為不起訴處分或不付審理之裁定；「五
    年內再犯」者，因其再犯率甚高，原實施之觀察、勒戒及強
    制戒治既已無法收其實效，爰依法追訴或裁定交付審理。至
    觀察、勒戒或強制戒治執行完畢釋放後，「五年後再犯」者
    ，前所實施之觀察、勒戒或強制戒治已足以遮斷其施用毒品
    之毒癮，為期自新及協助其斷除毒癮，仍適用「初犯」規定
    ，始應先經觀察、勒戒、強制戒治之程序。從而依該次修正
    後之規定，僅限於「初犯」及「五年後再犯」二種情形，應
    先經觀察、勒戒或強制戒治之程序，此乃該條例第十條之例
    外規定。倘被告於五年內已再犯施用毒品，經依法追訴處罰
    ，縱其第三次（或第三次以上）再度施用毒品之時間，在初
    犯經觀察、勒戒或強制戒治執行完畢釋放五年以後，因與單
    純之「五年後再犯」之情形有別，不合於「五年後再犯」之
    例外規定；且因已於「五年內再犯」，顯見其再犯率甚高，
    原實施觀察、勒戒或強制戒治，已無法收其實效，即應回歸
    原則性規定，由檢察官逕行起訴，依該條例第十條處罰，最
    高法院九十五年度台非字第一三四號裁判可資參照。查被告
    前因施用毒品（初犯），經本院以八十九年度毒聲字第五四
    六號裁定令入戒治處所施以強制戒治一年，嗣於八十九年八
    月八日停止戒治，所餘戒治期間付保護管束，迄九十年一月
    二十一日保護管束期滿未經撤銷，視為強制戒治期滿執行完
    畢後；復因於九十四、九十五年間施用第一級毒品海洛因案
    件（再犯），經本院於九十五年六月三十日以九十五年訴字
    第二二三七號判處有期徒刑十月，經上訴至臺灣高等法院臺
    中分院審理後，於九十六年二月一日以九十五年上訴字第二
    七四四號判處有期徒刑十月確定，此有臺灣臺中地方法院檢
    察署刑案資料查註紀錄表及臺灣高等法院被告前案紀錄表附
    卷可稽。本件被告三犯施用第一級毒品，雖係發生於初犯強
    制戒治執行完畢釋放後五年後，惟因上開再犯施用第一級毒
    品係在初犯強制戒治執行完畢釋放後五年內犯之，依照上開
    說明，本件三犯施用毒品，應依法論科。本件事證已臻明確
    ，被告犯行，洵堪認定。
三、核被告所為，係犯毒品危害防制條例第十條第一項之施用第
    一級毒品罪。被告為供施用而持有第一級毒品海洛因，其於
    施用前後持有海洛因之低度行為，應為施用之高度行為所吸
    收，不另論罪。又按毒品具有高度之成癮性及濫用性，施用
    毒品犯罪，通常極易成癮，一旦身染毒癮，即有於短時間內
    密集施用之傾向，該等施用行為顯然具有反覆性及延續性之
    特徵，是就業已成癮之施用毒品者而言，如將個別施用行為
    在刑法上逐一評價並分別論處罪刑，恐係無視於該種犯罪類
    型反覆實施之特性，而有使行為人承受過度且顯不相當刑罰
    之疑慮，並與刑罰過度評價禁止原持相悖，更有違憲法所揭
    櫫之比例原則。從而，對於時間緊接之多次施用毒品行為，
    足認其有反覆施用之情事，應逕以集合犯之包括一罪關係論
    處。是以，被告自承自前開施用毒品案件（再犯）經臺灣高
    等法院臺中分院九十五年上訴字第二七四四號判決於九十六
    年二月一日確定後之不詳時間起迄至九十六年三月五日一時
    許為警採尿回溯九十六小時內某時許止，短短一月餘，即反
    覆施用第一級毒品海洛因五次以上（十次以下），且其於九
    十六年三月五日一時許經警採尿送驗結果，呈嗎啡類陽性反
    應，其閾值濃度高達一二九七二ng／ml，顯見其施用第一級
    毒品海洛因之用量極高，明顯具有成癮性，足認其有反覆施
    用第一級毒品海洛因之情事，應論以集合犯之包括一罪。另
    上揭五次以上施用毒品之犯罪事實，公訴意旨原僅起訴被告
    於九十六年三月五日一時許為警採尿回溯九十六小時內某時
    許止施用海洛因一次，餘則為被告於本院審理中自白，此部
    分雖未據公訴人起訴，然本院認有集合犯之裁判上一罪之關
    係，基於審判不可分原則，自得一併予以審究。再被告因於
    九十四、九十五年間施用第一級毒品海洛因案件，經本院於
    九十五年六月三十日以九十五年訴字第二二三七號判處有期
    徒刑十月，經上訴至臺灣高等法院臺中分院審理後，於九十
    六年二月一日以九十五年上訴字第二七四四號判處有期徒刑
    十月確定；又因竊盜、詐欺案件，經臺灣高等法院臺中分院
    以九十三年上易字第一一○八、一○九八號分別判處有期徒
    刑八月、四月，定應執行有期徒刑十一月確定，於九十四年
    十月二十四日執行完畢出監，此有臺灣臺中地方法院檢察署
    刑案資料查註紀錄表及臺灣高等法院被告前案紀錄表附卷可
    稽，其於五年之內，故意再犯本案有期徒刑以上之罪，係屬
    累犯，應依刑法第四十七條第一項之規定加重其刑。爰審酌
    被告前因施用毒品之犯行，經歷觀察勒戒、強制戒治之機會
    ，仍無法戒除施用毒品之惡習，五年內，猶故態復萌，再次
    施用毒品，甫於施用毒品前案判決確定後未幾，即又再犯本
    案施用毒品犯行，且其用量濃度極高，其無視於毒品對於自
    身健康之嚴重傷害及國家對於杜絕毒品犯罪之禁令，惟因施
    用毒品本身係屬自戕行為，對於社會所產生之潛在危害性尚
    屬輕微，且被告犯罪後業經坦承犯行，尚知悔悟，犯後態度
    良好，本院考量被告施用毒品海洛因之次數五次以上，及參
    酌被告之前科紀錄中，甫於九十六年二月一日間，因前案施
    用第一級毒品案件，被法院判處有期徒刑十月確定等一切情
    狀，量處如主文所示之刑，以示懲儆。
據上論斷，應依刑事訴訟法第二百七十三條之一第一項、第二百
九十九條第一項前段，毒品危害防制條例第十條第一項，刑法第
十一條前段、刑法第四十七條第一項，判決如主文。
中　　華　　民　　國　　96　　年　　6 　　月　　29　　日
                  刑事第八庭    法  官  賴恭利
上正本證明與原本無異。
如不服本判決，應於送達後十日內向本院提出上訴狀（須附繕本
），上訴於臺灣高等法院臺中分院。
                                書記官  陳貴卿
中　　華　　民　　國　　96　　年　　6 　　月　　29　　日
附錄論罪科刑法條：
毒品危害防制條例第10條：
施用第一級毒品者，處六月以上五年以下有期徒刑。
施用第二級毒品者，處三年以下有期徒刑。
